【裁判字號】    92,上易,61
【裁判日期】    920227
【裁判案由】    賭博等
【裁判全文】
臺灣高等法院高雄分院刑事判決                      九十二年度上易字第六一號
    上  訴  人  臺灣高雄地方法院檢察署檢察官
    被      告  甲○○  男  四.
右上訴人因被告賭博等案件，不服臺灣高雄地方法院九十一年度易字第二九九八號中
華民國九十一年十一月六日第一審判決（起訴案號：臺灣高雄地方法院檢察署九十一
年度偵字第一八五九六號；及移送併辦案號：臺灣屏東地方法院檢察署九十一年度偵
字第二四一八四號、九十二年度偵字第二０七五號），提起上訴，本院判決如左：
      主  文
原判決撤銷。
甲○○共同以賭博為常業，處有期徒刑陸月，如易科罰金，以佰元折算壹日。
扣案電子遊戲機具貳拾貳台（含ＩＣ板貳拾貳片）、新臺幣玖仟捌佰陸拾元，均沒收
。
      事  實
一甲○○曾於民國九十一年間因違反電子遊戲場業管理條例案件，經法院判處拘役二
  十日，業已易科罰金執行完畢，詎猶不知警惕，明知未經主管機關許可不得經營電
  子遊戲場業，竟基於經營電子遊戲業之概括犯意，自九十一年七月底起至同年八月
  二十二日止，在設於高雄市○○區○○街七六七號公眾得出入場所之中日超商內，
  擺設「小瑪利」四台、「麻將台」二台等電動機具共計六台（均有插電營業），供
  不特定人賭博財物，且以之為業恃以維生。嗣於同年八月十九日起僱用陳建煌（業
  經原審判決確定），並與陳建煌共同基於上開犯意之聯絡，由陳建煌擔任為賭客兌
  換硬幣及洗分兌換等值商品之工作。其賭法為：凡參與賭博者，每次以新臺幣（下
  同）十元之硬幣一枚投入電子遊戲機台開啟電玩十分押注，如押中，賭客可得不等
  倍數之分數，並得以所嬴得之分數以一比一比率換算成新臺幣後兌換等值商品；如
  未押中，則押注金歸電子遊戲機具所有人，即甲○○所有，以此方式獲取利益，並
  以之為常業。嗣於同年八月二十二日下午八時二十分許，在上址為警當場查獲李僑
  豐（業經原審判決確定）正在該公眾得出入之場所內之「小瑪利」機台賭博財物，
  並扣得上開賭博性電子遊戲機具小瑪莉四台（含ＩＣ板四片）、麻將台二台（含Ｉ
  Ｃ板二片），及電子遊戲機具內起出賭資六千零六十元。查獲後，甲○○猶基於上
  開經營電子遊戲業之概括犯意，復自九十一年十月初起至同月十三日止，在高雄縣
  大樹鄉○○村○○路八之一號鐘國順經營之元泰釣魚場內，未經主管機關許可，逕
  行擺設電子遊戲機「水果精靈」、「滿貫大亨」各一台，供不特定人投幣遊樂，牟
  取利益（電子遊戲機經投幣所得分數及遊戲後所得分數不得兌換），嗣於九十一年
  十月十三日下午二時四十分許，經警在上址查獲，並當場扣得電子遊戲機二台（含
  ＩＣ板二塊），及電子遊戲機內之硬幣二千三百元。甲○○又自九十二年一月初起
  迄同年月十四日止，仍基於上開經營電子遊戲業之概括犯意，在高雄縣鳳山市○○
  路五十四之一號佳家超商內，未經主管機關許可，逕行擺設電子遊戲機「春秋二代
  」一台、「滿貫大亨」四台、「金象王」一台、「鑽石列車」一台、「魔法球」一
  台、「金蘋果連線」二台，及「動物奇觀二代」四台，合計共十四台，供不特定人
  投幣遊樂，牟取利益（電子遊戲機經投幣所得分數及遊戲後所得分數不得兌換），
  嗣於九十一年十月十四日下午八時五十分許，經警在上址當場查獲徐世強、陳維泓
  、黃明海正以投幣入該等電子遊戲機內之分數遊樂，並扣得上開電子遊戲機十四台
  （含ＩＣ板十四塊），及電子遊戲機內之硬幣一千五百元。
二案經高雄市政府警察局楠梓分局、高雄縣政府警察局仁武分局、鳳山分局、移送臺
  灣高雄地方法院檢察署檢察官偵查起訴及移送併辦。
      理  由
一右揭事實，業據被告甲○○於警訊、偵查、原審及本院審理時（見本院卷第三十六
  頁至第三十八頁），坦承不諱，且被告甲○○以設於中日超商內之電子遊戲機與顧
  客對賭財物，即顧客得以電子遊戲機所獲之分數等值商品一節，亦據同案被告陳建
  煌、李僑豐於警訊（見楠梓分局警卷第五頁至第十一頁）、原審審理中（見原審卷
  第二十七頁、第二十八頁）坦承不諱，並有高雄市政府警察局楠梓分局營業場所臨
  檢紀錄表、高雄市政府營利事業登記證各一份（同上警卷第十七頁、第二十四頁）
  、現場照片八幀（同上卷第二十六頁至第二十八頁）、扣案之電子遊戲機具小瑪莉
  四台（含ＩＣ板四片）、麻將台二台（含ＩＣ板二片）、賭資六千零六十元附卷可
  佐；又被告於元泰釣魚場擺設電子遊戲機二台供顧客投幣遊樂一節，亦據證人即元
  泰釣魚場負責人鐘國順於警卷中證述綦詳（見仁武分局警卷第三頁），並有營業場
  所臨檢紀錄表一份（同上警卷第四頁）、現場照片六幀附卷可稽（同上卷第十頁至
  第十一頁）、扣案之電子遊戲機具水果精靈、滿貫大亨各一台（含ＩＣ板二片）、
  機內硬幣二千三百元附卷可佐；又被告於佳家超商內擺設電子遊戲機十四台供顧客
  投幣樂一節，亦據證人即在場遊樂之顧客徐世強、陳維泓、黃明海於警訊中陳述無
  訛（見鳳山分局警卷第三頁至第五頁），並有營業場所臨檢紀錄表一份（同上警卷
  第九頁）、現場照片二十幀附卷可稽（同上卷第十九頁至第二十五頁）、扣案之電
  子遊戲機具春秋二代、滿貫大亨、金象王、鑽石列車、魔法球、金蘋果連線，及動
  物奇觀二代等共十四台（含電子ＩＣ板二片）、機內硬幣一千五百元附卷可佐。足
  見被告之自白與事實相符，自堪採為被告有罪認定之證據。是以，本件事證已臻明
  確，被告甲○○犯行洵堪認定。
二查被告甲○○在其所經營之「中日超商」店內擺設電動賭博機具供人打玩，該「中
  日超商」乃屬公眾得出入之場所。又刑法上所謂常業犯，係指反覆以同種類行為為
  目的之社會活動之職業性犯罪而言，亦即指職業性犯罪，並賴以維生，至於犯罪所
  得之多寡，是否恃此犯罪為唯一之謀生職業，則非所問，縱令兼有其他職業，仍無
  礙於該常業犯罪之成立，則有最高法院八十五年度台上字第五一○號判例可資參照
  。再被告甲○○並未依電子遊戲場業管理條例第十五條規定辦理營利事業登記，自
  不得而在上開其所經營之「中日超商」、「佳家超商」及他人經營之「元泰釣魚場
  」內經營電子遊戲場業，擺設電動賭博機具供人遊樂。故核被告甲○○所為，均係
  犯刑法第二百六十七條之常業賭博罪、電子遊戲場業管理條例第二十二條、第十五
  條之違反未依電子遊戲場業管理條例規定，辦理營利事業登記者，不得經營電子遊
  戲場業之規定罪。被告甲○○與陳建煌二人就上開中日超商經營電子遊戲場業及常
  業賭博犯行間，有犯意之聯絡與行為之分擔，均為共同正犯。又被告甲○○於三處
  營業場所經營電子遊戲場，時間緊接，手段相同，所犯又係構成要件相同之罪，顯
  係基於概括犯意為之，應論以一罪。又被告就所犯上開常業賭博罪、違反未依電子
  遊戲場業管理條例規定，辦理營利事業登記者，不得經營電子遊戲場業之規定罪等
  二罪間，有方法與結果之牽連關係，應依刑法第五十五條之規定，從一重之常業賭
  博罪論處。至被告於「佳家超商」及「元泰釣魚場」內經營電子遊戲場業，擺設電
  動賭博機具供人遊樂部分，雖未據起訴，惟與已起訴違反電子遊戲場業管理條例部
  分有連續犯之裁判上一罪關係，本院自得併予審理，附此敘明。
三被告犯罪事證既明，原審予以論罪科刑，固非無見，惟查：被告自九十一年十月初
  起至同月十三日止，在元泰釣魚場；自九十二年一月初起迄同年月十四日止在佳家
  超商內，未經主管機關許可，逕行擺設電子遊戲機具，供不特定人投幣遊樂，牟取
  利益犯行，原審未予審理，尚有未洽。檢察官上訴意旨指摘原判決未及斟酌審判併
  案部分不當，核有理由，自應由本院將原判決撤銷改判。爰審酌被告甲○○曾於九
  十一年間因犯有違反電子遊戲場業管理條例案件，經法院判處拘役二十日，如易科
  罰金以三百元折算一日確定（不構成累犯）再犯本案，復於審理中再為警查獲二次
  違反電子遊戲場業管理條例案件，其行為顯有加重處罰之必要，惟被告三次經營電
  子遊戲場業迄被查獲時止之犯罪時間尚短，犯罪所生危害非鉅，且被告犯罪後均坦
  承犯行、態度良好等一切情狀，量處如主文第二項所示之刑，並諭知如易科罰金之
  折算標準，以示儆懲。在元泰釣魚場及佳家超商扣案之電子遊戲機具拾陸台（含Ｉ
  Ｃ板拾陸片）為被告犯罪所用之物、機具內扣得之現金參仟捌佰元為被告犯罪所得
  之物，爰依刑法第三十八條第一項第二款、第三款之規定宣告沒收。另在中日超商
  內扣案之電子遊戲機具小瑪莉四台（含ＩＣ板四片）、麻將台二台（含ＩＣ板二片
  ）、賭資新六千零六十元，為當場賭博之具器及在賭檯處之財物，不問屬於犯人與
  否，併依刑法第二百六十六條第二項之規定，宣告均沒收。
據上論斷，應依刑事訴訟法第三百六十九條第一項前段、第三百六十四條、第二百九
十九條第一項前段，電子遊戲場業管理條例第二十二條、第十五條，刑法第十一條前
段、第二十八條、第五十六條、第二百六十七條、第二百六十六條第二項、第五十五
條、第四十一條第一項、第三十八條第一項第二款、第三款，罰金罰鍰提高標準條例
第一條前段、第二條，判決如主文。
本案經檢察官林應華到庭執行職務。
中      華      民      國     九十二     年     二     月    二十七    日
                              臺灣高等法院高雄分院刑事第六庭
                                  審判長法官  王憲義
                                        法官  范惠瑩
                                        法官  謝靜雯
右正本證明與原本無異。
不得上訴。
                                  法院書記官  廖素珍
中      華      民      國     九十二     年     二     月    二十七    日
附錄本判決論罪科刑法條：
刑法第二百六十七條：
以賭博為常業者，處二年以下有期徒刑，得併科一千元以下罰金。


司法院資訊處製作；財團法人民間司法改革基金會備份。
